臺灣花蓮地方法院刑事判決　　　　　　　　　　　　　九十四年度交簡再字第一號
　　聲　請　人　臺灣花蓮地方法院檢察署檢察官
　　被　　　告　甲○○
右列被告因公共危險案件，經檢察官聲請簡易判決處刑（九十二年度偵字第一三九六
號），本院前以九十二年度玉交簡字第四六號刑事簡易判決確定後，聲請人聲請再審
，經本院以九十年度交聲簡再字第一號裁定開始再審，改依通常程序審判，本院判決
如左︰
    主  文
甲○○無罪。
    理  由
一、聲請簡易處刑意旨略以：被告甲○○明知飲酒後吐氣所含酒精成分超過每公升零
    點二五毫克以上者，將因神智不清，反應遲鈍，不得駕車，仍於民國九十二年四
    月三十日晚上九時許，於酒後意識不清，已不能安全駕駛動力交通工具，竟仍駕
    駛車號Ｕ六─五六九三號自用小貨車，行經花蓮縣瑞穗鄉台九縣二九六公里以南
    五百公尺處，為警攔查並作酒精濃度測試，其吐氣酒精濃度高達每公升一點一四
    毫克，因認被告涉有刑法第一百八十五條之三之公共危險罪嫌。
二、本件被告前經本院於九十二年八月一日以九十二年度玉交簡字第四六號刑事判決
    處罰金一萬三千元，如易服勞役，以三百元折算一日，緩刑三年確定，嗣經聲請
    人向本院聲請再審，經本院於九十四年五月三十日以九十年度交聲簡再字第一號
    裁定開始再審，該裁定於九十四年六月十一日確定，原判決已失其效力，應由本
    院依刑事訴訟法第四百三十六條之規定，依通常程序更為審判，合先敘明。
三、按犯罪事實應依證據認定之，無證據不得認定其犯罪事實；不能證明被告犯罪，
    應諭知無罪之判決，刑事訴訟法第一百五十四條第二項及第三百零一條第一項分
    別定有明文。訊據被告堅決否認有前揭酒醉駕車之公共危險犯行，並辯稱：伊確
    實沒有酒醉駕車等語。
四、查那健雄前於九十二年四月三十日晚上九時許，於酒後意識不清，已不能安全駕
    駛動力交通工具，竟仍駕駛車號Ｕ六─五六九三號自用小貨車，行經花蓮縣瑞穗
    鄉台九縣二九六公里以南五百公尺處，為警攔查並作酒精濃度測試，其吐氣酒精
    濃度高達每公升一點一四毫克。惟那健雄因前於八十九、九十年因酒後駕車分別
    經臺灣桃園地方法院以八十九年度桃交簡字第三四二號刑事簡易判決處罰金一萬
    八千元、臺灣台東地方法院以九十年度東交簡字第一五０號刑事判決處拘役五十
    日確定，為規避其酒後駕車之刑責，以免多次酒駕判處徒刑，又因其與被告二人
    為兄弟，其知悉被告之出生年月日、國民身分證統一編號，而於員警詢問時，遂
    冒用被告之名義應訊，並先後在酒精測試單上、警詢筆錄（二份）、逮捕通知單
    、同心圓繪製測試表、舉發違反道路交通管理事件通知單、緩起訴通知書、花蓮
    縣警察局鳳林分局報告書及指紋卡片上，接續偽造「甲○○」之簽名及捺指印，
    嗣經內政部警政署刑事警察局比對甲○○之指紋卡後，發現嫌犯指紋卡與那健雄
    之指紋卡相同，經發交花蓮縣警察局鳳林分局調查後，始發現上情，業據被告於
    本院九十四年度訴字第八二號那健雄偽造文書等案件中證述明確，核與那健雄於
    該案供述情節相符。並有那健雄假冒被告名義而簽名及捺指印之酒精測試單上、
    警詢筆錄（二份）、逮捕通知單、同心圓繪製測試表、舉發違反道路交通管理事
    件通知單、緩起訴通知書、花蓮縣警察局鳳林分局報告書、指紋卡片及指紋鑑定
    報告在卷可稽，堪認本件簡易判決處刑聲請書所指酒醉駕車之公共危險犯行，係
    那健雄所為，那健雄經警查獲後假冒被告之名義應訊，檢察官因而誤認前開行為
    人為本件被告，已屬明確。參以那健雄前揭公共危險、行使偽造私文書等犯行，
    業經本院以九十四年度訴字第八二號判決那健雄各處有期徒刑三月、四月，應執
    行有期徒刑六月，如易科罰金，均以三百元折算一日，而被告因頂替那健雄本件
    公共危險犯行，經臺灣花蓮地方法院檢察署（下稱花蓮地檢署）檢察官於九十四
    年四月二十九日以九十四年度偵字第九六二號緩起訴處分，此有上開判決及緩起
    訴處分書在卷可佐，益證被告確非本件簡易判決處刑聲請書所指之行為人。此外
    ，復查無其他積極證據足認被告有何檢察官所指之犯行，既不能證明被告犯罪，
    揆諸首揭說明，即應為無罪之諭知。
五、再按起訴書所記載之被告姓名，一般固與審判中審理對象之被告姓名一致，惟如
    以偽名起訴，既係檢察官所指為被告之人，如在審判中發現其真名，法院亦得於
    更正被告之姓名後加以審判，最高法院七十年度台上字第一０一號判例固可參照
    。惟此係指於案件尚未確定之審判中，即已發現行為人假冒他人應訊，且已查知
    行為人之真實姓名，基於訴訟經濟觀點，逕予更正被告之姓名，而繼續審判而言
    。本件被告因那健雄之假冒其名義應訊，前經本院以九十二年度玉交簡字第四六
    號判處罰金一萬三千元，如易服勞役，以三百元折算一日，緩刑三年確定，由花
    蓮地檢署於九十二年九月五日核發緩刑通知書（緩刑期間自九十二年八月十八日
    起至九十五年八月十七日止）在案，此有花蓮地檢署九十二年度執他字第五０四
    號執行卷宗影本可證，本件已無從依更正被告姓名之方式，繼續加以審判甚明，
    最高法院七十年度台上字第一０一號判例於本件無法比照援用，至屬明確。另大
    法官會議釋字第四十三號解釋意旨略以：原判決誤被告張三為張四，如全案關係
    人中，別有張四其人，而未經起訴，其判決自屬違背法令，應分別依上訴、非常
    上訴及再審各程序糾正之；如無張四其人，即與刑事訴訟法第二百四十五條之規
    定未符，顯係文字誤寫而不影響於全案情節與判決之本旨，除判決前得依同法第
    四十條增刪予以訂正外，其經宣示或送達者，得參照民事訴訟法第二三二條依刑
    事訴訟法第一九九條由原審法院依聲請或本於職權以裁定更正之。而最高法院六
    十三年度台上字第五十九號確定判決所認定違反走私條例案件之被告「鄭君益」
    ，實係通緝犯王勳欽所冒名，嗣經事實審法院查明，王勳欽冒名應訊所犯偽造文
    書部分已經判刑確定，而前開走私案亦經台灣高等法院裁正將原第二審判決書所
    記載被告之姓名「鄭君益」更正為王勳欽在案，最高法院遂依前揭解釋以六十四
    年度台聲字第四號裁定更正該院六十三年度台上字第五十九號判決書上所載被告
    姓名為王勳欽，固有最高法院六十四年度台聲字第四號裁定意旨可參。惟按前揭
    大法官會議解釋及最高法院六十四年度台聲字第四號裁定，均係指該假冒他人名
    義應訊者於檢察官起訴之際，即經羈押，且於移送法院審判時一併將該人移審，
    法院就該人進行審判，該人亦就其犯行提出答辯，並行使被告訴訟上之一切權利
    ，檢察官起訴及法院審判之對象均為所誤用，起訴及審判對象之同一性均無問題
    ，故其於判決確定送執行時後始發現該受判決之人之姓名登載有誤，因檢察官起
    訴、法院審判之對象均為無誤，被告在訴訟程序亦得應有之程序保障，故而僅須
    將原確定判決上誤載之被告姓名裁定更正即可，自無須另以再審程序救濟亦明。
    然查，本件那健雄假冒被告之名應訊後，因所犯公共危險案件係屬刑事訴訟法第
    九十二條第二項但書所列案件，經警報請檢察官准予不予解送而予釋放，有卷附
    警詢資料可憑，本件因那健雄並未而確定檢察官偵查對象，嗣經檢察官傳喚被告
    於九十二年六月三十日到庭應訊，被告頂替那健雄之犯行，坦承前揭酒醉駕車犯
    行，檢察官乃向本院聲請簡易判決處刑（九十二年度偵字第一三九六號），本院
    行簡易審判程序，未經開庭，逕行判處被告罰金一萬三千元，如易服勞役，以三
    百元折算一日，緩刑三年（九十二年度玉交簡字第四六號）確定後，經花蓮地檢
    署核發緩刑通知書（九十二年執他字第五０四號）等情，有前揭卷宗影本可據，
    足見本件檢察官起訴、本院簡易判決程序及檢察官之執行，均以被告，而非以那
    健雄為對象至明。那健雄於本件程序未曾到庭、未曾收受任何傳票、亦未受有法
    律所賦予之程序保障，本件判處「甲○○」有罪之判決既已確定，其係對「甲○
    ○」發生實質確定力，而不及於那健雄。況且本件「甲○○」是否為那健雄所冒
    名應訊一節，涉及起訴及審判對象（被告）同一性問題，須踐行嚴格之訴訟程序
    予以實體審查，自不得僅依裁定程序即將被告姓名裁定更正為那健雄，故本件應
    依刑事訴訟法第四百二十條第一項第六款、第四百三十六條之規定，依再審程序
    更為審判，以為救濟，炯然明甚。前揭大法官會議解釋及最高法院六十四年度台
    聲字第四號裁定與本件具體情形有間，而無法予以比照援引，併此敘明。
據上論斷，應依刑事訴訟法第四百三十六條、第四百五十二條、第三百零一條第一項
，判決如主文。
本案經檢察官乙○○到庭執行職務。
中　　　華　　　民　　　國　　　九十四　　　年　　八　　月　　十七　　　日
                                臺灣花蓮地方法院刑事第三庭
                                    審判長法官  鄭　培　麗
                                    法      官  鄭  光  婷
                                    法      官  饒  金  鳳
右正本證明與原本無異。
如不服本判決書，應於送達後十日內，向本院提出上訴狀。（應抄附繕本）
                                    法院書記官
中　　　華　　　民　　　國　　　九十四　　　年　　八　　月　　十七　　　日
